臺灣高雄地方法院民事判決　　　　　　　95年度訴字第4550號
原　　　告　聯美林業股份有限公司
法定代理人　乙○○
訴訟代理人　甲○○
被　　　告　聯義營造企業有限公司
法定代理人　丙○○
　　　　　　　　　　　之2
上列當事人間給付貨款等事件，本院於民國96年7 月9 日言詞辯
論終結，判決如下：
    主  文
被告應給付原告新台幣玖拾貳萬柒仟零肆拾伍元，及其中新台幣
柒拾柒萬壹仟參佰捌拾參元，自民國九十四年十二月二十日起至
清償日止，按週年利率百分之六計算之利息；及其中新台幣壹拾
伍萬伍仟陸佰陸拾貳元，自民國九十六年一月二日起至清償日止
，按週年利率百分之五計算之利息。
訴訟費用由被告負擔。
本判決得假執行。
    事實及理由
一、本件被告經合法通知，未於言詞辯論期日到場，核無民事訴
    訟法第386 條各款所列情形，爰依原告聲請，由其一造辯論
    而為判決。
二、原告主張：被告自民國94年7 月間起至8 月間止，陸續向原
    告訂購板材、防水合板、芬蘭板等木板，兩造約定買賣價金
    為新台幣（下同）882,900 元，加計百分之5 營業稅後，合
    計總價為927,045 元，原告依約分別於94年7 月2 日、8 月
    12日交貨完畢後，向被告請款，被告簽發如附表所示之支票
    以代支付其中771,383 元貨款（下稱系爭票款），經原告屆
    期提示，卻遭退票而不獲兌現，被告亦拒絕給付剩餘之155,
    662 元貨款（下稱系爭貨款），屢經催討，被告均置之不理
    ，為此，爰依兩造間之買賣契約及票據之法律關係，提起本
    件訴訟等情。並聲明：（一）被告應給付原告771,383 元，
    及自如附表所示之提示日起至清償日止，按週年利率百分之
    6 計算之利息。（二）被告應給付原告155,662 元，及自起
    訴狀繕本送達翌日起至清償日止，按週年利率百分之5 計算
    之利息。
三、被告未於言詞辯論期日到場，亦未提出書狀作任何聲明或陳
    述。
四、原告主張被告積欠系爭票款及貨款未付，應負清償之責等情
    ，是本件應審究者為：被告是否積欠原告系爭票款及貨款合
    計927,045 元？被告請求原告給付上開款項及其遲延利息，
    有無理由？茲論述如下：
（一）按當事人主張有利於己之事實，就其事實有舉證之責任，
      民事訴訟法第277 條前段所明定。次按買賣者，謂當事人
      約定一方移轉財產權於他方，他方支付價金之契約；而給
      付有確定期限者，債務人自期限屆滿時起，負遲責任。給
      付無確定期限者，債務人於債權人得請求給付時，經其催
      告而未為給付，自受催告時起，負遲延責任。遲延之債務
      ，以支付金錢為標的者，債權人得請求依法定利率計算之
      遲延利息；應付利息之債務，其利率未經約定，亦無法律
      可據者，週年利率為百分之5 ，民法第345 條第1 項、第
      229 條第1 項、第2 項前段、第233 條第1 項前段、第20
      3 條分別定有明文。末按支票發票人應照支票文義擔保支
      票之支付；執票人向支票債務人行使追索權時，得請求自
      為付款提示日起之利息，如無約定利率者，依年利6 釐計
      算，票據法第126 條、第133 條分別定有明文。又營業人
      銷售貨物或勞務，均應就銷售額依規定計算其營業稅額，
      並於交易時向進貨人收取之，至其稅率除另有規定外，為
      百分之5 至百分之10，此觀加值型及非加值型營業稅法第
      1條、第10條及第14條規定自明。
（二）經查，本件原告主張被告積欠系爭票款及貨款之事實，業
      據其提出經被告簽收之出貨單、應收帳款對帳單、如附表
      所示之支票暨退票理由單、統一發票（見本院卷第8 至15
      頁）為證，並經本院審核與所述相互無誤，堪可認定；而
      按被告固自95年3 月21日起因擅自歇業他遷不明，而於同
      年12月5 日遭主管機關撤銷公司登記，惟迄至95年2 月份
      止，被告仍持續向稅捐機關請領統一發票乙節，有財政部
      高雄市國稅局苓雅稽徵所96年6 月8 日財高國稅苓營業字
      第0960009346號函附營業稅稅籍資料查詢作業在卷（見本
      院卷第107 至110 頁）可參，同堪認定。是被告於95年2
      月之前既仍有請領統一發票之事實，則原告主張被告自94
      年7 月起至8 月間止，先後向原告進貨乙節，即與常情無
      違，足徵原告主張上情為真。次查，原告出售予被告之木
      板買賣價金為882,900 元乙節，業如前述，則參諸上揭營
      業稅法相關規定，如加計百分之5 之營業稅，總價應為92
      7,045 元〔計算式為：882900×0.05＝44145 ，882900＋
      44145 ＝927045〕，亦堪認定。揆諸前揭說明，營業稅既
      應由進貨人即被告負擔，則原告請求被告給付買賣價金並
      加計最低稅率百分之5 營業稅，即屬有據。又查，被告固
      曾於95年3 月15日向原告表示，欲將被告對於訴外人正勝
      工程股份有限公司（下稱正勝公司）之債權19,000,000元
      讓與原告，以抵償其積欠原告之927,044 元債權，然原告
      並未予同意等情，有原告提出之債權讓與契約書、確認書
      各1 紙在卷（見本院卷第53至54頁）可稽，足見被告自承
      積欠之金額與系爭票款、貨款總和大致相符，益徵原告上
      開主張，堪可採信。而按被告經本院合法通知，無正當理
      由均未到庭爭執，復未提出任何書狀供本院斟酌，本院參
      酌上情及依調查證據之結果，堪信原告主張之事實為真正
      。被告既積欠原告系爭票款及貨款未給付，揆諸前揭法條
      規定之意旨，原告請求被告給付系爭票款及自如附表所示
      之提示日起至清償日止，按週年利率百分之6 計算之利息
      ；暨系爭貨款及自起訴狀繕本送達翌日即96年1 月2 日起
      至清償日止，按週年利率百分之5 計算之利息，洵屬正當
      。
五、綜上所述，被告既積欠原告系爭票款及貨款未清償，則原告
    本於兩造間之買賣契約及票據之法律關係，請求被告給付92
    7,045 元，其中771,383 元自如附表所示之提示日起至清償
    日止，按週年利率百分之6 計算之利息；其中155,662 元自
    96年1 月2 日起至清償日止，按週年利率百分之5 計算之利
    息，即有理由，應予准許。
六、本件主文係所命給付之金額，其中771,383 元部分為本於票
    據請求而涉訟者，其中155,662 元則為未逾50萬元之判決，
    依民事訴訟法第389 條第1 項第3 款適用同法第427 條第2
    項第6 款，及同法第389 條第1 項第5 款之規定，爰併依職
    權宣告假執行。
七、據上論結，本件原告之訴為有理由，依民事訴訟法第385 條
    第1 項前段、第78條、第389 條第1 項第3 款、第5 款，判
    決如主文。
中　　華　　民　　國　　96　　年　　7 　　月　　23　　日
                  民事第五庭審判長法　官　李昭彥
                                  法  官  柯彩燕
                                  法  官  毛妍懿
正本係照原本作成。
如不服本判決，應於送達後20日內，向本院提出上訴狀並表明上
訴理由，如於本判決宣示後送達前提起上訴者，應於判決送達後
10日內補提上訴理由書（須附繕本）。
中　　華　　民　　國　　96　　年　　7 　　月　　23　　日
                                  書記官  王淑娟
附表：
┌──┬────┬───────┬─────┬────┬─────┬─────┐
│編號│發票日  │付款人        │ 帳號     │  票號  │面額（新台│提示日即利│
│    │        │              │          │        │幣）      │息起算日  │
├──┼────┼───────┼─────┼────┼─────┼─────┤
│一  │94.12.20│台灣中小企業銀│000000000 │0000000 │771,383元 │94.12.20  │
│    │        │行高雄分行    │          │        │          │          │
└──┴────┴───────┴─────┴────┴─────┴─────┘
